【裁判字號】    94,訴,584
【裁判日期】    950104
【裁判案由】    贈與稅
【裁判全文】
臺中高等行政法院判決
                                     94年度訴字第00584號
                              .
    原      告  甲○○
    被      告  財政部台灣省中區國稅局
    代  表  人  乙○○
    訴訟代理人  丙○○
上列當事人間因贈與稅事件，原告不服財政部中華民國94年8月
26日台財訴字第09400369490號訴願決定，提起行政訴訟。本院
判決如下︰
    主  文
原告之訴駁回。
訴訟費用由原告負擔。
    事  實
甲、事實概要：
緣原告於民國（下同）90年間將現金新台幣（以下同）1,000,00
0 元，存入其女林儀螢（原名林川玲）復華銀行股份有限公司斗
信分公司（原亞太商業銀行斗六分行，下稱復華銀行）活期存款
帳號0000 -00-00000-0-0帳戶，並於90年3月1日自該帳戶內之存
款轉定期存款1,300,000元，另於同年月12日將現金6,000,000元
存入林儀螢同銀行定期存款帳戶，且利息均未轉回原告帳戶，被
告機關乃依遺產及贈與稅法第4條第2項規定核定本年度贈與總額
7,300,00 0元，贈與淨額為6, 300,000元，應納稅額770,000 元
，並依同法第44條規定按應納稅額加處1倍罰鍰 77 0,000元。原
告不服，申經復查追減贈與總額300,000元及罰鍰63,000 元，變
更核定贈與總額為7,000,000元，應納稅額707,000元，罰鍰
707,000元，原告猶表不服，乃向財政部提起訴願，遭到駁回，
遂提起本件行政訴訟。
乙、兩造之聲明：
一、原告聲明求為判決：
（一）、訴願決定、復查決定及原處分均撤銷。
（二）、訴訟費用由被告負擔。
二、被告聲明求為判決：
    請駁回原告之訴。
丙、兩造之爭點：
一、原告起訴狀意旨略以：
（一）按「稱贈與者，謂財產所有人以自己之財產無償給與他人
      ，經他人允受而生效力之行政契約。」為民法第 406條及
      遺產及贈與稅法第4條第2項所明文界定。又台北高等行政
      法院91年度簡字第 165號判決亦以「租稅法上之無償贈與
      ，仍應兼具當事人一方以自己之財產，為無償給與他方之
      意思表示，及經他方允受始生效力，若欠缺無償贈與之意
      思表示，或經他方允受同意之行為，即難謂贈與已成立，
      自不得據以補稅及處罰。」
（二）原告於88年間，為分散存款以自保，免發生治安事件，並
      分散所得，以享27萬元利息免稅之優惠，在未經林儀螢之
      同意，即利用其名義存款。自開始存款日起至被告機關承
      辦員指示「應將存款轉回」止，所有存摺及印鑑均由原告
      管理使用，而林儀螢均不知所有情事。原告既無贈與存摺
      與林儀螢，而林儀螢亦未知所有存款之情事。應符合上述
      相關「非贈與」法律規定，難認原告有贈與之情事，被告
      據以課徵贈與稅即有未恰。
（三）原告無贈與存款予林儀螢，林儀螢亦不知原告在其帳戶存
      事，無同意受贈之意思表示，不符民法及遺產及贈與稅法
      相關贈與及受贈之規定，原告僅係為分散利息所得，而未
      經林儀螢同意，利用其名義存款，其將存於林儀螢名義之
      存款轉回，係經被告機關承辦人員了解事實後，經其指示
      所為。而林儀螢之定期存款及活儲存款均屬同一帳戶，即
      綜合存款，林儀螢定期存款之利息均自動存入同一帳戶之
      活期存款，該帳戶之活儲存款，部分由林儀螢以金融卡提
      領，惟大部分利息資金，均滾入活儲存款，未予動用懇請
      鈞院詳查，判決如訴之聲明等語。
二、被告答辯及其補充答辯狀意旨略以：
（一）贈與總額：
  １、按「凡經常居住中華民國境內之中華民國國民，就其在中
      華民國境內或境外之財產為贈與者，應依本法規定，課徵
      贈與稅。」「本法稱贈與，指財產所有人以自己之財產無
      償給予他人，經他人允受而生效力之行為。」「除第20條
      所規定之贈與外，贈與人在 1年內贈與他人之財產總值超
      過贈與稅免稅額時，應於超過免稅額之贈與行為發生後30
      日內，向主管稽徵機關依本法規定辦理贈與稅申報。」為
      遺產及贈與稅法第 3條第1項、第4條第2項及第24條第1項
      所明定。次按「納稅義務人以現金轉存其親屬名下，如經
      查明確屬無償贈與，應依遺產及贈與稅法第 4條規定核課
      贈與稅。」「稅捐稽徵法第 48條之1所稱進行調查之作業
      步驟及基準日之認定原則．．．個案調查案件．．．三、
      進行調查之作為有數個時，以最先作為之日為調查基準日
      。」為財政部84年6月20日台財稅第841630947號函及80年
      8月16日台財稅第801253598號函所明釋。又「動產所有權
      之歸屬，原以占有為要件．．．其物權為存款人所有，在
      未提領以前，不能指為他人所有，否則權利義務之主體無
      從確定，物權陷於紊亂。」前行政法院62年度判字第 127
      號著有判例。
  ２、原告於本年2月26日將現金1,000,000元存入其女林儀螢復
      華商業銀行股份有限公司（原亞太商業銀行，以下簡稱復
      華銀行）斗信分公司活儲存款 0000-00-00000-0-0帳戶，
      同年3月1日自該帳戶轉定期存款 1,300,000元，另於同年
      月12日將現金 6,000,000元存入林儀螢同銀行定期存款帳
      戶，經原查核定本年度贈與總額 7,300,000元。原告主張
      係借用該銀行帳戶買賣股票，系爭存款已全部於 91年4月
      轉回原告帳戶，並非贈與，且經被告機關核認分散利息所
      得云云。經被告機關復查決定略以，查原告於本年 2月26
      日、3月12日將現金 1,000,000元及6,000,000元分別存入
      其女前開活儲及定期存款帳戶，有復華銀行活期性存款交
      易明細分類帳影本可稽，為原告所不爭，依復華銀行林儀
      螢綜合存款定期存單及存單彙總查詢記載，系爭定期存款
      到期後再續存，期間定期存款利息均轉入其女復華銀行斗
      信分公司上開活儲存款帳戶，該帳戶並未有股票款存入及
      支出紀錄，僅有利息定期存入、電話費扣款及頻繁之小額
      零星自動提款機跨行提款，原告主張借用上開帳戶買賣股
      票尚難採據，另主張系爭存款已全部於 91年4月轉回原告
      帳戶乙節，查系爭存款於原查以 91年3月29日中區國稅二
      字第0910018809號函請林儀螢說明銀行資金來源後，始於
      同年 4月12日轉回原告帳戶，亦為原告所不爭。綜上，系
      爭存款既以其女名義存入，參諸首揭判例意旨，其物權為
      存款人所有，縱於查獲後已返還資金，仍不能隱藏贈與之
      事實，原核定並無不合；惟原告本年度存入林儀螢帳戶合
      計7,000,000元，原核定本年度贈與總額7,300,000元，應
      予追減 300,000元。至所稱經原查認定分散利息所得乙節
      ，查原告另利用其女林川芳、林川惠復華銀行斗信分公司
      帳戶及林川惠臺灣土地銀行斗六分行帳戶分散利息所得，
      87年度 117,742元（108,421+9,321）、88年度363,243元
      （262,419+49,541+51,283）及89年度560,486元（165,97
      4+325,019+69,493）經被告機關重行歸課原告綜合所得稅
      ，本件系爭定期存款利息仍歸課林儀螢綜合所得稅，有被
      告機關個案調查後檔案更正書、原告、林川芳及林川惠87
      至89年度更正前、更正後及林儀螢88至90年度綜合所得稅
      核定通知書可稽，原告所稱容屬誤解，復查後乃予維持，
      原告仍表不服，循序提起訴願，並經財政部訴願決定駁回
      。
  ３、訴訟意旨略謂：主張借用其女帳戶分散存款以自保及享27
      0,000 元利息免稅之優惠，系爭帳戶存款及領款均由原告
      本人辦理，林儀螢並不知情，系爭存款已全部於 91年4月
      轉回原告帳戶云云。
  ４、查林儀螢系爭復華銀行斗信分公司帳戶於 87年1月21日即
      已開戶存入 1,000,000元，林君67年出生，其87年度綜合
      所得稅仍由原告申報扶養，有復華銀行活期性存款交易明
      細分類帳影本及原告87年度綜合所得稅核定通知書可稽，
      訴願主張系爭帳戶係為分散綜合所得之用核不足採，本件
      原告主張不足採據之理由，已論駁如前，原告復執前詞爭
      訟，所訴委不足採。
（二）罰鍰
  １、按「納稅義務人．．．未依限辦理遺產稅或贈與稅申報者
      ，按核定應納稅額加處1倍至2倍之罰鍰。」為遺產及贈與
      稅法第44條前段所明定。
  ２、原告於本年贈與現金 7,300,000元予其女林儀螢，未依規
      定申報贈與稅，經被告機關按應納稅額770,000元處1倍罰
      鍰770, 000元，申經復查追減63,000元，原告仍表不服，
      併同本稅提起訴願亦遭駁回。查本件原告主張不足採據之
      理由已論駁如前，被告機關依首揭規定處罰，並無違誤，
      原告復執同詞爭訟，所訴委不足採。
（三）基上論結，原處分及訴願決定並無違誤，請准如答辯聲明
      判決等語。
    理  由
壹、贈與總額部分：
一、按「凡經常居住中華民國境內之中華民國國民，就其在中華
    民國境內或境外之財產為贈與者，應依本法規定，課徵贈與
    稅。」、「本法稱贈與，指財產所有人以自己之財產無償給
    予他人，經他人允受而生效力之行為。」、「除第20條所規
    定之贈與外，贈與人在 1年內贈與他人之財產總值超過贈與
    稅免稅額時，應於超過免稅額之贈與行為發生後30日內，向
    主管稽徵機關依本法規定辦理贈與稅申報。」分別為遺產及
    贈與稅法第 3條第1項、第4條第2項及第24條第1項所明定。
二、原告於90年2月26日將現金1,000,000元存入其女林儀螢復華
    銀行斗信分公司活儲存款0000-00-00000-0-0帳戶，同年3月
    1日自該帳戶之存款轉定期存款1,300,000元，另於同年月12
    日將現金6,000,000 元存入林儀螢同銀行定期存款帳戶之事
    實，為原告所不爭執。經被告原查依遺產及贈與稅法第 4條
    第2項規定核定本年度贈與總額7,300,000元，贈與淨額為6,
    300,000元，應納稅額770,000元，並依同法第44條規定按應
    納稅額加處1倍罰鍰770,000元。原告不服，申經復查追減贈
    與總額300,000元及罰鍰63,000元，變更核定贈與總額為7,
    000,000元。
三、被告機關復查決定之理由，略以：原告於本年2月26日、3月
    12日將現金1,000,000元及6,000,000元分別存入其女前開活
    儲及定期存款帳戶，有復華銀行活期性存款交易明細分類帳
    影本可稽，且為原告所不爭，依復華銀行林儀螢綜合存款定
    期存單及存單彙總查詢記載，系爭定期存款到期後再續存，
    期間定期存款利息均轉入其女復華銀行斗信分公司上開活儲
    存款帳戶，該帳戶並未有股票款存入及支出紀錄，僅有利息
    定期存入、電話費扣款及頻繁之小額零星自動提款機跨行提
    款。原告主張借用上開帳戶買賣股票尚難採據。另原告主張
    系爭存款已全部於 91年4月轉回原告帳戶乙節，以系爭存款
    於原查以 91年3月29日中區國稅二字第0910018809號函請林
    儀螢說明銀行資金來源後，該等存款始於同年 4月12日轉回
    原告帳戶，亦為原告所不爭。認系爭存款既以其女名義存入
    ，參諸前行政法院62年度判字第 127號判例意旨，其物權為
    存款人所有，縱於查獲後已返還資金，仍不能隱藏贈與之事
    實，原核定並無不合；惟以原告本年度存入林儀螢帳戶合計
    7,000,000元，原核定本年度贈與總額7,300,000元，應予追
    減300,000 元。至原告所稱經原查認定分散利息所得乙節，
    查原告另利用其女林川芳、林川惠復華銀行斗信分公司帳戶
    及林川惠臺灣土地銀行斗六分行帳戶分散利息所得，87年度
    117,742元（108,421+9,321）、88年度363,243元（262,419
    +49,541+51,283）及89年度560,486元（165,974+325,019+6
    9,493 ）經被告機關重行歸課原告綜合所得稅，本件系爭定
    期存款利息仍歸課林儀螢綜合所得稅，有被告機關個案調查
    後檔案更正書、原告、林川芳及林川惠87至89年度更正前、
    更正後及林儀螢88至90年度綜合所得稅核定通知書可稽，認
    原告所稱容屬誤解等語。
四、原告提起本件訴訟，仍否認有將存入其女林儀螢上開帳戶之
    7,000,000元贈與林儀螢之事實，並主張：原告無贈與存款
    予林儀螢，林儀螢亦不知原告在其帳戶存事，無同意受贈之
    意思表示，不符民法及遺產及贈與稅法相關贈與及受贈之規
    定，原告僅係為分散利息所得，而未經林儀螢同意，利用其
    名義存款，其將存於林儀螢名義之存款轉回，係經被告機關
    承辦人員了解事實後，經其指示所為。而林儀螢之定期存款
    及活儲存款均屬同一帳戶，即綜合存款，林儀螢定期存款之
    利息均自動存入同一帳戶之活期存款，該帳戶之活儲存款，
    部分由林儀螢以金融卡提領，惟大部分利息資金，均滾入活
    儲存款，未予動用等語。
五、惟按動產所有權之歸屬，原以占有為要件，故於銀錢業者所
    為之存款，應以存款名義人認為存款之所有人，否則權利義
    務之主體無從確定，物權陷於紊亂，前行政法院62年度判字
    第127號判例，可資參照。本件原告將現金7,000,000元以林
    儀螢為存款人，存入林儀螢於復華銀行之定期存款帳戶，依
    上開判例意旨，如無足夠積極之反證，即應認原告有使林儀
    螢取得所有權之贈與意思，林儀螢亦有允受之事實，而認係
    贈與。查本件原告有以上開金額存入林儀螢為上開定期存款
    帳戶之事實，經被告機關所屬查得後，原告復查時主張：係
    借用該銀行帳戶買賣股票，系爭存款已全部於91年4月轉回
    原告帳戶，並非贈與，且經被告機關核認分散利息所得等語
    。然原告以上開金額存入林儀螢為上開定期存款帳戶後，該
    帳戶並未有股票款存入及支出紀錄，僅有利息定期存入、電
    話費扣款及頻繁之小額零星自動提款機跨行提款等事實，為
    原告所不否認，且有原告存入上開存款於林儀螢定期存款帳
    戶之開戶申請書、該銀行查詢傳真資料及林儀螢上開帳戶活
    期性存款交易明細分類帳影本附於原處分卷可憑。原告主張
    借用上開帳戶買賣股票，並無事實，而上開存款所生之利息
    ，有由林儀螢經提款機領取之事實，且該利息之綜合所得稅
    申報，亦以林儀螢為所得人等情，原告亦不否認。至原告另
    主張：系爭存款已全部於91年4月轉回原告帳戶乙節，查系
    爭存款於原查以91年3月29日中區國稅二字第0910018809 號
    函請林儀螢說明銀行資金來源後，始於同年4月12日轉回原
    告帳戶，亦為原告所不爭，並有林儀螢上開帳戶存摺影本在
    原處分卷內可證，是原告所為轉回事實，既係於被告機關開
    始本件系爭贈與行為調查之後，則單以此一事實，尚難即認
    原告於將上開款項轉以林儀螢名義為定期存款時，無贈與林
    儀螢之意思，或有撤銷其贈與之情事。是被告機關以復查時
    原告無法證明其所為資金之移轉與林儀螢非贈與，認原告有
    上開贈與之事實，而駁回原告之復查決定，尚無不合，，訴
    願決定認原處分並無不當，而予以維持，亦難認有違誤。原
    告提起本件訴訟，雖為如前之主張，然並不能舉證，以證明
    上開系爭原告存入林儀螢定期餺款帳戶之款項，於被告機關
    查得前，仍為原告所使用，而有事實之支配，資為其將上開
    資金，以林儀螢為存款人存入林儀螢前開存款帳戶非有贈與
    之意思，其此部分之起訴自難認為有理由。
貳、罰鍰部分：
一、按「除第20條所規定之贈與外，贈與人在 1年內贈與他人之
    財產總值超過贈與稅免稅額時，應於超過免稅額之贈與行為
    發生後30日內，向主管稽徵機關依本法規定辦理贈與稅申報
    」「納稅義務人違反第23條獲第24條之規定未依限辦理遺產
    稅或贈與稅申報者，按核定應納稅額加處1倍至2倍之罰鍰。
    」為遺產及贈與稅法第24條第1項及第44條前段所明定。
二、本件原告分別於90年2月26日、3月12日將現金 1,000,000元
    及6,000,000元，合計7,000,000元，存入於其女前開活儲及
    定期存款帳戶合計7,000,000元，核屬遺產及贈與稅法第4條
    第 2項規定之贈與，業如前述，原告未依首揭遺產及贈與稅
    法第 24條第1項規定辦理贈與稅申報，被告機關初查仍按應
    納稅額加處1倍之罰鍰770,000元，復查決定追減63,000元，
    並無違誤，訴願決定予以維持，亦無不合。
參、綜上所述，原告以原處分、復查決定及訴願決定均有違法，
    請求均予撤銷，尚難認為有理由，均應予駁回。此外，兩造
    本件所為主張及舉證，經核均難認影響本件判決之結果，爰
    不一一指陳，併此說明。
據上論結，本件原告之訴為無理由，依行政訴訟法第195條第1項
後段、第98條第3項前段，判決如主文。
中    華    民    國    95    年    1    月    4    日
                  第三庭審判長法  官  沈  應  南
                              法  官  林  秋  華
                              法  官  許  武  峰
以上正本證明與原本無異。
如不服本判決，應於判決送達後20日內向本院提出上訴書狀，其
未表明上訴理由者，應於提起上訴後20日內向本院提出上訴理由
書（須依對造人數附具繕本）；如於本判決宣示或公告後送達前
提起上訴者，應於判決送達後20日內補提上訴理由書（須附繕本
）。未表明上訴理由者，逕以裁定駁回。
提起上訴應預繳送達用雙掛號郵票390元（34元及5元郵票各10份
）。
中    華    民    國    95    年     1    月    4     日
                              書記官  廖  倩  慧


司法院資訊處製作；財團法人民間司法改革基金會備份。
